臺灣高等法院臺中分院刑事判決
111年度交上訴字第976號
上  訴  人  臺灣臺中地方檢察署檢察官
被      告  陳期生



上列上訴人因被告公共危險等案件，不服臺灣彰化地方法院111
年度交訴字第20號，中華民國111年3月9日第一審判決（起訴案
號：臺灣彰化地方檢察署110年度偵字第14830號），提起上訴，
本院判決如下：
    主  文
上訴駁回。
    事  實
一、陳期生前因不能安全駕駛之公共危險案件，經臺灣彰化地方
    法院以106年度交簡字第2622號判決判處有期徒刑3月確定，
    於民國106年12月26日徒刑易科罰金執行完畢。詎仍不知悔
    改，自110年10月1日晚間6時30分許起至同日晚間8時26分許
    前某時許，在彰化縣○○鄉○○路0段000巷000號之「紫雲宮」
    內與友人劉獻蔚及蕭建富飲用啤酒、高粱酒後，明知飲酒後
    已達不能安全駕駛動力交通工具之程度，且未領有合格之駕
    駛執照，竟仍基於酒後駕駛動力交通工具之犯意，於同日晚
    間8時26分許前某時，自該處駕駛車牌號碼00-0000號自用小
    貨車，沿彰化縣社頭鄉中山路1段由南往北方向行駛。嗣於
    同日晚間8時26分許，行經彰化縣社頭鄉中山路1段與社斗路
    交岔路口時，本應注意行駛時之車前狀況，隨時採取必要之
    安全措施，以避免危險之發生，且行駛至交岔路口，其行進
    應遵守燈光號誌之指示，車輛面對圓形紅燈，表示禁止通行
    ，不得超越停止線或進入路口，而依當時又無不能注意之情
    形，竟疏於注意，貿然違規直行闖越中山路1段之圓形紅燈
    ，適有林東憲騎乘車牌號碼000-000號普通重型機車沿彰化
    縣○○鄉○○路0段○○○○○○○○○○○○○○號碼000-000號普通重型機車
    沿彰化縣社頭鄉社斗路1段由東往西方向同時行駛至該路口
    ，陳期生駕駛之車輛遂先撞擊林東憲騎乘之前開車輛後，旋
    復撞擊蕭建華騎乘之前開車輛，林東憲騎乘之前開機車隨即
    起火燃燒，林東憲因此受有受傷後之硬腦膜下出血、氣腦、
    顱內骨折、右脛骨腓骨開放性骨折、右肺挫傷、右小腿開放
    性傷口3公分、雙手、雙膝、左小腿擦傷、抽搐、右側脛骨
    幹節段非移位第Ⅰ或Ⅱ型開放性骨折之初期照護、重大創傷且
    其嚴重程度到達創傷程度16分以上者/多處損傷、創傷性硬
    腦膜下出血，伴有抽搐之初期照護、右肺挫傷，雙手、雙膝
    、左小腿擦傷，右小腿開放性傷口等傷害；蕭建華則受有左
    胸部3至10肋骨骨折合併血胸及連枷胸、右側第9至10、12肋
    骨骨折、創傷性硬腦膜下血腫、左髖臼後壁骨折和左股骨頭
    骨折、腰椎第1至4節椎體右橫突骨折等傷害。嗣陳期生於上
    開車禍事故發生後，明知其已肇事並致人受傷，竟未報警將
    林東憲、蕭建華送醫救護，亦未留在現場等候處理，基於肇
    事逃逸之犯意，逕行駕駛前開車輛離開現場，於同日晚間8
    時31分許返回「紫雲宮」。嗣經警獲報到場處理，並調閱監
    視畫面始循線查獲，並在前開「紫雲宮」鐵皮屋內尋獲陳期
    生，因其渾身酒氣而當場對其施以呼氣酒精濃度測試，於同
    日晚間11時30分許，測得吐氣所含酒精濃度達每公升0.74毫
    克。
二、案經林東憲、蕭建華告訴、彰化縣警察局田中分局報告臺灣
    彰化地方檢察署檢察官偵查起訴。
    理  由
壹、證據能力方面
一、本判決以下所引用被告以外之人於審判外之言詞或書面陳述
    ，檢察官、被告陳期生（下簡稱被告），於本院行準備程序
    時均未爭執證據能力（參本院卷第76頁），嗣被告未於最後
    審理期日到庭，而檢察官迄本院言詞辯論終結前亦均未聲明
    異議，復經本院審酌各該證據作成之客觀情況，均無違法不
    當，亦無顯不可信情形，以之作為證據均屬適當，依刑事訴
    訟法第159條之5規定，均具有證據能力。
二、其餘認定事實所引用之非供述證據，並無證據證明係公務員
    違背法定程序所取得，且就本案待證事項復具有相當關連性
    ，亦無刑事訴訟法第159條之4顯有不可信之情況與不得作為
    證據之情形，且經本院於審理期日依法進行證據之調查、辯
    論，依同法第158條之4規定之反面解釋，亦均應有證據能力
    。
貳、實體方面
一、認定犯罪事實所憑之證據及理由
　㈠上揭犯罪事實，業據被告於警詢、偵查、原審審理及本院行
    準備程序時坦承不諱，核與證人即告訴人林東憲、蕭建華（
    下僅稱其等姓名），證人劉獻蔚分別證述之情節相符，且有
    卷附被告彰化縣警察局道路交通事故當事人酒精測定紀錄表
    、林東憲之員榮醫院檢驗科生化（急診）檢驗報告、蕭建華
    之彰化縣警察局道路交通事故當事人酒精測定紀錄表、被告
    彰化縣警察局道路交通事故肇事人自首情形紀錄表、彰化縣
    警察局舉發違反道路交通管理事件通知單影本4紙、道路交
    通事故現場圖、道路交通事故調查報告表㈠、㈡-1、現場及車
    損照片26張、路口監視器畫面翻拍照片9張、員榮醫療社團
    法人員榮醫院110年11月2日出具之林東憲診斷證明書、彰化
    基督教醫療財團法人彰化基督教醫院110年11月3日出具之林
    東憲診斷書、秀傳醫療社團法人秀傳紀念醫院110年10月27
    日出具之診斷證秀字第00000000號蕭建華診斷證明書、公路
    監理電子閘門之查詢結果6份（含：⑴車號00-0000號查詢汽
    車車籍、⑵被告身分證號查詢汽車駕駛人、⑶車號000-000號
    查詢機車車籍、⑷林東憲身分證號查詢機車駕駛人、⑸車號00
    0-000號查詢機車車籍、⑹蕭建華身分證號查詢機車駕駛人）
    可資佐證，被告自白核與事實相符，堪予採信。
  ㈡綜上，本案事證明確，被告上揭各犯行，均堪認定，均予依
    法論科。
二、論罪理由
  ㈠按行為後法律有變更者，適用行為時之法律。但行為後之法
    律有利於行為人者，適用最有利於行為人之法律，刑法第2
    條第1項定有明文。查本案被告行為後，刑法第185條之3業
    於111年1月28日修正公布，於同年月30日生效施行，經比較
    新舊法結果，應以被告行為時即修正前之規定對其較為有利
    ，依刑法第2條第1項前段規定，應適用行為時即修正前之刑
    法第185條之3第1項第1款規定。
  ㈡核被告所為，係犯修正前刑法第185條之3第1項第1款之不能
    安全駕駛動力交通工具罪，道路交通管理處罰條例第86條第
    1項、刑法第284條前段之汽車駕駛人，無駕駛執照駕車犯過
    失傷害罪，刑法第185條之4第1項前段之駕駛動力交通工具
    發生交通事故致人傷害而逃逸罪。公訴意旨認被告所為係犯
    刑法第284條前段之普通過失傷害罪，且無照駕駛，應依道
    路交通管理處罰條例第86條第1項規定加重其刑，其起訴法
    條容有未洽，惟因其基本社會事實同一，且經依法為變更後
    之罪名告知（參原審卷第80、86頁，本院卷第73頁），已無
    礙被告之防禦權之行使，故依法變更起訴法條。
  ㈢就汽車駕駛人，無駕駛執照駕車犯過失傷害罪部分，被告乃
    係以一行為同時致告訴人林東憲、蕭建華受傷，為想像競合
    犯，應依刑法第55條之規定從一重處斷。
  ㈣被告所犯上開3罪，犯意各別，行為有異，應予分論併罰。
  ㈤被告前因不能安全駕駛動力交通工具案件，經臺灣彰化地方
    法院以106年度交簡字第2622號判決處有期徒刑3月確定，於
    106年12月26日易科罰金執行完畢等情，有臺灣高等法院被
    告前案紀錄表在卷可稽，其於受有期徒刑執行完畢後，5年
    內故意再犯本案不能安全駕駛動力交通工具、駕駛動力交通
    工具發生交通事故致人傷害而逃逸罪，均為累犯。茲審酌被
    告前案與本案均涉不能安全駕駛交通工具罪，且刑法第185
    條之3不能安全駕駛交通工具罪與刑法第185條之4駕駛動力
    交通工具發生交通事故致人傷害而逃逸罪之立法目的均在於
    保護用路人之安全，其罪質可謂相當，被告於前揭不能安全
    駕駛案件執行完畢後，再犯上開2罪名，如依刑法第47條第1
    項加重其最低本刑，均不致有被告所受之刑罰超過其所應負
    擔罪責之情，爰俱依司法院釋字第775號解釋意旨、刑法第4
    7條第1項之規定，加重其刑。
三、駁回上訴理由
  ㈠原審因認被告上揭各犯行，均事證明確，適用上述論罪科刑
    法律規定，並審酌被告無視政府一再宣導不得酒後駕車之觀
    念，於飲酒後吐氣所含酒精濃度已達每公升0.74毫克之情況
    下，猶貿然無照駕駛自用小貨車上路，不僅漠視自己安危，
    亦罔顧公眾之生命、身體安全，並致生本案交通事故，造成
    告訴人2人受有如起訴書及上開更正所記載之傷勢，又於發
    生交通事故後未於現場停留，亦未對被害人施以救護或其他
    必要措施，即離開現場，所為均應予以非難，惟念及被告犯
    後尚知認錯、坦承犯行，犯後態度尚可，兼衡其國中畢業，
    目前打零工，日薪約新臺幣1,000元，沒有負債，離婚，有2
    名成年子女之智識程度及家庭生活經濟狀況暨告訴人2人所
    受傷勢及意見等一切情狀，分別量處有期徒刑7月、7月及8
    月，並定應執行刑為有期徒刑1年6月。經核原審認事用法，
    並無違誤，量刑亦屬妥適，應予維持。
  ㈡檢察官循告訴人林東憲請求提起上訴意旨略以：被告前已有
    酒駕前科，本次仍再為酒駕犯行，且造成告訴人等嚴重傷害
    ，復於肇事後逃逸，惡性不輕，且迄未與告訴人等和解，原
    審量刑顯然過輕等語。惟按量刑係法院就繫屬個案犯罪之整
    體評價，為事實審法院得依職權自由裁量之事項，量刑當否
    之判斷，應就判決整體觀察，為綜合考量，不予摭拾其中片
    段遽予評斷。倘法院已以行為人之責任為基礎，並已斟刑法
    第57條所列各款情狀，基於刑罰目的性之考量、刑事政策取
    向，以及行為人刑罰感應力之衡量等因素觀察，倘其刑之量
    定並未逾越公平正義之精神，客觀上亦不生量刑畸重之裁量
    權濫用，自不得僅因被告與被害人未能達成和解，即認為被
    告犯後態度惡劣；而個案之裁量判斷，除非其裁量權之行使
    顯然有違比例、平等原則之裁量權濫用情形，否則縱使犯罪
    類型雷同，亦不得將不同案件裁量權之行使比附援引而指摘
    本案量刑失衡。經查，原審以被告之責任為基礎，詳予斟酌
    被告犯罪之動機、目的、手段、所生損害及犯罪之態度等一
    切情狀（詳如前述），而為被告刑期之量定，顯已具體斟酌
    刑法第57條所列情形，其量刑核屬相當，亦符比例原則，未
    有偏執一端而有失之過重之情事，依上開最高法院判決意旨
    ，自不得指為違法，檢察官以被告有酒駕前案，未能與告訴
    人等和解、賠償損害，犯後態度不佳等情，請求從重量刑，
    尚無法為本院所採用；檢察官此部分上訴，並無理由，應予
    駁回。
四、被告經合法傳喚，無正當理由不到庭，爰不待其陳述，逕行
    判決。
據上論結，應依刑事訴訟法第371條、第368條，判決如主文。
本案經檢察官吳宇軒提起公訴，檢察官林子翔提起上訴，檢察官
王清杰到庭執行職務。
中　　華　　民　　國　　111 　年　　7 　　月　　6 　　日
            刑事第七庭    審判長法  官  梁  堯  銘
                                法  官  張  智  雄
                                法  官  王  鏗  普
以上正本證明與原本無異。
公共危險及過失傷害部分不得上訴，其餘得上訴。
如不服本判決得上訴部分，應於收受送達後20日內向本院提出上
訴書狀，其未敘述上訴理由者，並得於提起上訴後20日內向本院
補提理由書（均須按他造當事人之人數附繕本）「切勿逕送上級
法院」。因疫情而遲誤不變期間，得向法院聲請回復原狀。

                                書記官  周  巧  屏
　　　　　　　　　　　　　　　 
中　　華　　民　　國　　111 　年　　7 　　月　　6 　　日
附錄論罪科刑條文：
修正前刑法第185條之3第1項
駕駛動力交通工具而有下列情形之一者，處2年以下有期徒刑，
得併科20萬元以下罰金：
一、吐氣所含酒精濃度達每公升零點二五毫克或血液中酒精濃度
    達百分之零點零五以上。
二、有前款以外之其他情事足認服用酒類或其他相類之物，致不
    能安全駕駛。
三、服用毒品、麻醉藥品或其他相類之物，致不能安全駕駛。
道路交通管理處罰條例第86條第1項
（刑責之加重及減輕）
汽車駕駛人，無駕駛執照駕車、酒醉駕車、吸食毒品或迷幻藥駕
車、行駛人行道或行經行人穿越道不依規定讓行人優先通行，因
而致人受傷或死亡，依法應負刑事責任者，加重其刑至二分之一
。
刑法第284條
因過失傷害人者，處1年以下有期徒刑、拘役或10萬元以下罰金
；致重傷者，處3年以下有期徒刑、拘役或30萬元以下罰金。
刑法第185條之4第1項
駕駛動力交通工具發生交通事故，致人傷害而逃逸者，處6月以
上5年以下有期徒刑；致人於死或重傷而逃逸者，處1年以上7年
以下有期徒刑。